臺灣台中地方法院民事判決　九十年度訴字第一九號
　　原　　　告　　乙○○
　　　　　　　　　許娟娟
　　　　　　　　　陳秀燕
　　　　　　　　　翁明芬
　　被　　　告　　光田綜合醫院
　　法定代理人　　甲○○
　　被　　　告　　丙○○
右當事人間請求損害賠償事件，本院判決如左：
　　主　　文
原告之訴及假執行之聲請均駁回。
訴訟費用由原告負擔。
　　事　　實
甲、原告方面：原告未於最後言詞辯論期日到場，據其以前之聲明、陳述及所提證據
    如后：
一、聲明：求為判決被告應連帶給付原告新台幣（下同）三百萬元，及自起訴狀繕本
          送達之翌日起至清償日止，按年息百分之五計算利息，並陳明願供擔保，
          請淮宣告假執行。
二、陳述：
(一)、原告於民國八十七年十二月二十五日，在台中縣沙鹿鎮○○○段之田地駕駛耕
      耘機犛田時不慎受傷，於同日上午十一時四十五分許被送至被告光田綜合醫院
      （下稱光田醫院）急診，由被告丙○○於同日下午二時至四時二十分進行手術
      後住院，第三天原告傷痛難耐，緊急商請值班醫師診治，卻發見傷口已呈潰爛
      ，翌日因情況危急，遂再轉送行政院國軍退除役官兵輔導委員會台中榮民總醫
      院  (下稱台中榮總)，奈已呈敗血症，血壓急遽下降，迫不得已截斷一肢以求
      保命。經查原告當時所受傷痕甚深，深達六公分，出血亦多，入院時，血壓已
      低於平常值，丙○○並即為原告進行輸血，且原告當時已向醫師及護士表示腿
      很酸麻亦即有血液循環不好的現象，於此情況下，被告丙○○本其專業，在原
      告入院之時，經由原告之指述及理學檢查等，應能預見原告之血管有破裂之虞
      ，為原告作血管攝影檢查，然被告丙○○竟未能詳為檢查，致未發現原告膕動
      脈已遭耕耘機割傷，有破裂現象，僅為一般的ｘ光攝影，且於手術後住院翌日
      原告即有「外觀微滲」之出血現象，亦即膕動脈破裂之症狀，惟因適逢連續假
      期，被告丙○○於放假期間，均未前來探看原告之傷勢，亦未再檢查原告之傷
      口，導致原告左腳傷口未能即時受適當醫療，而呈潰爛，嗣更惡化呈敗血症，
      血壓急遽下降，迫不得已截斷一肢，被告丙○○顯有過失。
(二)、醫療服務行為，應受消費者保護法之規範，被告另須依消費者保護法第七條第
      三項規定負無過失賠償責任，而被告光田醫院係經行政院衛生署評鑑有案之醫
      院，除依醫療法第四十條規定應具備適當之醫療場所及安全設施外，其所提供
      之服務應較一般醫療機構為佳，自為一般人通常可合理期待，然竟發生上述疏
      忽，是被告光田醫院未能提供予原告具通常可合理期待之安全性服務。
(三)、原告左下肢之所以必須切除，係肇因於被告丙○○在原告住院期間未為適當治
      療，致呈敗血症，為保全性命不得不截肢，是原告之重傷害與被告丙○○之侵
      權行為有相當因果關係，依民法第一百八十四條第一項前段、第一百九十三條
      第一項、第一百九十五條第一項之規定，被告丙○○理應負賠償責任，被告光
      田醫院為被告丙○○之僱用人，因丙○○未善盡其應為之診療，致原告受此重
      傷害，依民法第一百八十八條第一項規定被告光田醫院自應與被告丙○○併負
      連帶賠償責任；且被告未依消費者保護法之規定提供原告具通常可合理期待安
      全性之服務，被告亦應依消費者保護法第七條第三項規定負損害賠償之責。茲
      請求被告連帶賠償原告合計三百萬元之損害，明細如下：
１、醫藥費用：轉送台中榮總急治，支出醫藥費一萬八千二百五十九元。
２、復健費用：裝設大腿義肢約為十萬二千元，及將來必需按期換裝義肢，義肢使用
    年限大約三年，原告現年六十三歲，依國民平均餘命男性約七一．九歲，原告將
    來必須再換裝三次計，預計共需花費四十萬八千元。
３、交通費用：原告轉診至台中榮總，復健治療期間，均需依賴計程車載送，始能赴
    院治療，共計七十八次，來回乙趟須支出計程車費約一千元，合計支出交通費用
    七萬八千元。
４、慰撫金：原告因喪失肢體成殘廢，無法自由活動，精神上痛苦殊深，茲請求慰撫
    金二百四十九萬五千七百四十一元。
三、證據：提出台中榮總診斷證明書一件，聲請調取本院八十八年度聲字第六六七號
    保全證據聲請事件卷宗一宗。
乙、被告方面：
一、聲明：求為判決如主文所示，並陳明如受不利決，願供擔保，請准免予假執行。
二、陳述：
(一)、原告因耕耘機倒退，左下肢被絞到壓碎並造成左膝外側六公分傷口外踝六公分
      傷口及部份肌肉壓碎斷裂及腓神經受傷，於八十七年十二月二十五日中午十二
      時二十二分送達被告光田醫院，Ｘ光片檢查為腓骨脛骨上端骨折，經保守治療
      及身體檢查完成後於下午二時送進手術室。手術後下午二時至四時二十分，手
      術室要檢視受傷程度除上述所提外，於左膝撕裂傷以下至左踝撕裂傷間可見多
      處挫傷，傷口繼續滲血，患肢微溫脈膊正常，此屬開放性骨折，五分類中之第
      四類─Ｔｂ，經澈底清創後，簡單將脛骨骨折固定及出血小血管止血後，再放
      引流管而傷口僅帶數針，包紮後即予以強力之抗生素。同年月二十六日上午十
      時許巡視病人，被告喊疼，當時患肢微滲血，足部微溫，無發疳現象，當日下
      午因被告傷口滲血請值班醫師縫合三針，顯見當日患肢循環仍無變化。同年月
      二十七日被告除患肢疼痛，引流量仍然而予以輸血外情況穩定。同年月二十八
      日零點二十分，被告又喊痛，值班醫師診查發現患肢腫脹，經連絡主治醫師，
      因怕腔室症候群而捨棄拆一縫線。當天上午七點四十分許巡觀病房時，發現傷
      口腫脹之外餓足外側皮下（後膝撕裂傷至外踝撕裂傷間）變烏黑，於是安排當
      日上午八時五十五分緊急手術，傷口打開除惡臭外，延小腿前外側切開，顯見
      外側部份包括脛骨前肌及腓骨長肌稍烏黑，縱切處見脛前動脈栓塞，經家屬同
      意急做患肢之血管照相，以利決定清創之範圍，嗣與原告家屬討論欲行血管探
      查清創手術，而遭拒絕，並簽自動出院轉台中榮總，當初手術中之厭氧細菌培
      養報告已長細菌。
(二)、綜上觀之，原告自急診處理至轉院止因開放性感染性碾壓性骨折，其左下肢外
      側軟組織不論神經血管肌肉碾壓之損傷，非單純從第一次處置時肉眼即能判斷
      ，況且是項開放性骨折又屬嚴重耕田中之污染，顯比當初定為第四類還嚴重，
      雖然非為立即之大血管損傷（即第五類－ＴＣ），但因嚴重染污處肌肉血管等
      組織之壓碎傷，使其較預期更差。被告光田醫院從原告早期之急診住院治療即
      未怠忽，術後第一、二日亦細心觀察下肢循環處傷口之變化，術後第三日即緊
      急手術探視傷口，並以Ｘ光射影檢查欲手術切除多大之壞疽範圍，故原告稱手
      術後三日間均未探視言過其實。而當初屬最嚴重之壓碎傷，本手術後二日內末
      梢循環尚好之情況下，根本無從以血管顯微手術處理，另第三天清晨清創手術
      之細菌培養，証實有多種厭氧菌生長，更確定在第二天後立刻探查壞疽原因欲
      行清創，未延誤治療時間，且僅判斷部分切除原告左小腿應為正確之判斷。至
      於台中榮總之處置亦提及恐因傷口潰爛引致敗血症而截肢，此與被告之治療原
      則相同，只是選擇方式有異，而與血管斷裂及末端倏變烏黑之乾枯性壞疽情形
      截然不同，被告丙○○所為醫療行為均屬正確之處置，絕無任何疏失。
(三)、純粹醫療專業服務之醫療行為，不適用消費者保護法無過失責任之規定，且本
      件以醫學學理觀之，原告經送抵被告光田醫院急診室當時，已因骨骼斷裂肌肉
      及末稍血管壓碎斷裂造成出血，經輸血抵銷開放傷口之失血及手術室擴大傷口
      ，在將斷骨固定及部分末稍小血管電燒止血後，一般微血管及骨髓出血在依靠
      人體正常止血功能，於一、二日內即會遂漸止住，而於術後一、二日觀察，原
      告除微滲血外，並無大管破裂大量出血引致休克需大量輸血急救之狀況出現，
      因此原告所稱之滲血術後、傷後正常之骨髓及微量之受傷血管滲血，與原告之
      傷口感染擴散而截肢並無因果關係，準此，原告主張被告未提供具有通常可合
      理期待之安全性即屬無據。
三、證據：聲請調取台灣台中地方法院檢察署八十九年度偵續字第一七六號過失傷害
    案件偵查卷宗一宗。
丙、本院依職權調取台灣台中地方法院檢察署八十八年度偵字第一四九八八號過失傷
    害案件偵查卷宗一宗。
  　　理　　由
壹、程序方面：
一、原告受合法通知，無正當理由，未於最後言詞辯論期日到場，核無民事訴訟法第
    三百八十六條各款所列情形，爰依被告之聲請，由其一造辯論而為判決。
二、訴狀送達後有經被告同意、請求之基礎事實同一或不甚礙被告之防禦及訴訟之終
    結等情形時，原告得追加他訴；又被告於訴之追加無異議，而為本案之言詞辯論
    者，視為同意追加，民事訴訟法第二百五十五條第一項第一款、第二款、七款、
    第二項分別定有明文。所謂請求之基礎事實同一，係指變更或追加之訴與原訴之
    主要爭點有其共同性，各請求利益之主張在社會生活上可認為同一或關連，而就
    原請求之訴訟及證據資料，於審理繼續進行在相當程度範圍內具有同一性或一體
    性，得期待於後請求之審理予以利用，俾先後兩請求在同一程序得加以解決，避
    免重複審理，進而為統一解決紛爭者，即屬之 (最高法院九十年度台抗字第二號
    判決意旨參照) 。原告提起本訴之訴訟標的，依起訴狀所載，原係依侵權行為之
    法律關係為請求，嗣於九十年四月十二日提出準備書  (二)狀，併依消費者保護
    法之法律關係請求，固屬訴之追加。惟被告對原告訴之追加並未表示異議，而為
    本案之言詞辯論；另原告訴之追加，不須另行蒐集訴訟資料，應認為不甚防礙被
    告之防禦及訴訟之終結；且原告追加之訴與原訴之主要爭點均在於被告對原告之
    遭截肢應否負責，顯具有基礎事實之同一性，揆諸前揭法條，原告所為訴之追加
    應屬合法。
貳、實體方面：
一、原告起訴主張：原告於八十七年十二月二十五日在田地駕駛耕耘機犛田時不慎受
    傷，於同日上午十一時四十五分許被送至被告光田醫院，由被告丙○○於同日下
    午二時至四時二十分進行手術，當時原告所受傷痕甚深，深達六公分，出血亦多
    ，入院時，血壓已低於平常值，原告入院之時，並已向醫師及護士表示腿很酸麻
    之血液循環不好現象，被告丙○○本其專業，經由原告之指述及理學檢查等，應
    能預見原告之血管有破裂之虞，為原告作血管攝影檢查，然被告丙○○竟未能詳
    為檢查，致未發現原告動脈已遭耕耘機割傷，有破裂現象，僅為一般的ｘ光攝影
    ，而手術後翌日原告即有外觀微滲血之出血現象，亦即膕動脈破裂之症狀，但被
    告丙○○於手術後對原告未為聞問，再檢查原告傷口，導致原告左腳傷口未能即
    時受適當醫療，而呈潰爛，嗣更惡化呈敗血症，血壓急遽下降，迫不得已轉送台
    中榮總截斷一肢，被告丙○○顯有過失，並與原告之重傷害間有相當因果關係；
    另原告既係到僱用被告丙○○之被告光田醫院就診，因被告丙○○之醫療過失導
    致原告遭截肢之結果，被告光田醫院自應與被告丙○○負連帶賠償責任；又醫療
    服務行為應屬消費者保護法之規範對象，被告提供予原告之服務並未具通常可合
    理期待之安全性，被告亦應負損害賠償之責。為此爰併依侵權行為之法則、消費
    者保護法等規定，請求被告連帶賠償原告醫藥費用一萬八千二百五十九元、復健
    費用四十萬八千元、交通費用七萬八千元、慰撫金二百四十九萬五千七百四十一
    元，合計三百萬元，並自起訴狀繕本送達之翌日起至清償日止之法定利息等語。
二、被告則以：被告光田醫院從原告早期之急診住院治療即未怠忽，術後第一、二日
    亦細心觀察下肢循環處傷口之變化，術後第三日即緊急手術探視傷口，並以Ｘ光
    射影檢查欲手術切除多大之壞疽範圍，而依第三日清晨清創手術之細菌培養，証
    實有多種厭氧菌生長後，翌日立刻探查壞疽額原因欲行清創，未延誤治療時間，
    被告丙○○所為醫療行為均屬正確之處置；另當初屬最嚴重之壓碎傷，在手術後
    二日內末梢循環尚好之情況下，無從以血管顯微手術處理；又純粹醫療專業服務
    之醫療行為，不適用消費者保護法無過失責任之規定，而原告所提供之醫療服務
    亦具有通常可合理期待之安全性等語資為抗辯。
三、原告主張其因傷於八十七年十二月二十五日至被告光田醫院就醫，由被告丙○○
    於同日下午二時至四時二十分進行手術後住院至同年月二十八日，轉送至台中榮
    總截斷一肢之事實，有原告提出台中榮總診斷證明書一件，本院調取之本院八十
    八年度聲字第六六七號保全證據聲請事件卷宗內附之光田醫院病歷資料影本、台
    灣台中地方法院檢察署八十八年度偵字第一四九八八號過失傷害案件偵查卷宗內
    附之台中榮總病歷資料影本為證，並為被告所不爭執，自堪信為真實。
四、原告主張其遭受截肢之重傷害，係因被告丙○○未預見原告之血管有破裂之虞，
    詳為原告作血管攝影檢查，致未發現原告動脈破裂現象；且手術後翌日原告即有
    膕動脈破裂之症狀，但被告丙○○原告住院期間未為聞問，再檢查原告傷口，原
    告左腳傷口未能即時受適當醫療等過失行為所導致云云，為被告否認，辯稱：被
    告光田醫院從原告早期之急診治療及住院期間均未怠忽，亦未延誤治療時間，被
    告丙○○所為醫療行為均屬正確之處置；原告手術後二日內未梢循環尚好之情況
    下，無從以血管顯微手術處理等語。經查：
(一)、因故意或過失，不法侵害他人之權利者，負損害賠償責任，民法第一百八十四
      條第一項前段固定有明文，惟侵權行為之構成要件，須行為人之行為，具備故
      意或過失，且故意或過失與損害之結果間有相當因果關係者，始足當之。
(二)、依本院調取之本院八十八年度聲字第六六七號保全證據聲請事件卷宗內附之光
      田醫院病歷資料影本、台灣台中地方法院檢察署八十八年度偵字第一四九八八
      號過失傷害案件偵查卷宗內附之台中榮總病歷資料影本所示；並參酌本院調取
      之台灣台中地方法院檢察署受理前開案件、同署檢察官受理八十九年度偵續字
      第一七六號過失傷害案件時二次送請行政院衛生署醫事審議委員會 (下稱醫事
      審議委員會) 鑑定，所作成附於上開卷宗內之八十九年四月六日第八八二八八
      號、九十年六月二十一日第八九三四四號鑑定書案情摘要欄所載，證人即光田
      醫院護士林孟秋於台灣台中地方法院檢察署八十九年度偵續字第一七六號過失
      傷害案件檢察官八十九年九月七日訊問時之證述，原告受傷後在被告光田醫院
      就醫住院及轉診至台中榮總治療之事實經過如下：原告於八十七年十二月二十
      五日遭耕耘機絞到左小腿，造成左小腿痛、流血、變形、全身冒冷汗，於同日
      中午十二時二十二分送至被告光田醫院急診，由醫師王發財診察，發現左膝附
      近及左踝外側各有六公分之傷口，左小腿痛及變形，左小腿以下麻痺及全身冒
      冷汗，脈博每分鐘一０八次，血壓六二／二九ｍｍｈｇ，Ｘ光發現左脛骨上端
      及左腓骨骨頭粉碎性移位性骨折，左踝外踝粉碎性骨折，予以注射破傷風預防
      針、點滴、輸血  (全血二單位、濃縮紅血球四單位)及抗生素 (Ｃｅｆａｚｏ
      ｌｉｎｅ一公克及Ｇｅｎｔａｍｊｕｎ八十毫克靜脈注射) 等，於同日下午二
      時十五分送手術房，由被告丙○○施行緊急擴創術，脛骨開放性復位，鋼板螺
      釘內固定，左腓骨開放性復位及鋼板螺釘內固定，左腓神經轉位手術，同日晚
      間九時，原告抱怨左小腿麻痛，經彈繃放鬆及Ｖｏｒｅｎ１Ａｍｐ肌肉注射後
      ，症狀稍緩解，翌日下午一時左小腿疼痛厲害，會診麻醉科醫師楊文龍給予硬
      腦膜外疼痛控制後，疼痛可控制，當日原告血色素為每ＣＣ九．八克，接受二
      單位全血輸血，十二月二十七日晚間六時三十分，原告患肢酸麻、痛、傷口滲
      血，於晚間七時接受Ｐｅｔｈｉｄｉｎｅ四十ｍｇ肌肉注射，並再抽血檢查，
      其結果血色素為每ＣＣ九．一公克，血小板為每微公升八萬個，醫師給予Ｔｒ
      ａｎｓａｍｉｎ１Ａｍｐ及Ｖｉｔ．Ｋ１Ａｍｐ靜脈注射，及輸二單位全血，
      同日晚間八時患肢末稍循環尚可，十二月二十八日凌晨三時原告傷口痛，經醫
      師紀壯龍探視，換藥時，發現傷口極差，通知主治醫師後，將傷口部分拆開，
      但當日上午八時許發現傷口有惡臭味，左小腿循環很差，體溫為攝氏三十八度
      ，於上午八時四十五分進手術房施行擴創術，術後會診放射科做左下肢血管攝
      影，發現左膝膕動脈阻塞，因家屬希望轉往台中榮總治療，故於當日中午辦理
      自動出院，十二月二十八日中午十二時十二分轉至台中榮總時，因左小腿嚴重
      壞死、感染合併有疑似敗血症之情況，於是接受緊急左側膝上截肢術，八十八
      年一月四日細菌培養為大腸桿菌  (ＥＣｏｌｉ)，腸球菌 (Ｅｎｔｅｒｏｃｏ
      ｃｃｕｓ)及桿菌 (ＢａｃｉｌｌｕｓＳｐｅｃｉｅｓ)之混合感染，於八十八
      年一月五日病況穩定出院。醫事審議委員會第八八二八八號鑑定書並依據上開
      病歷資料據而研判：「病患八十七年十二月二十五日至光田綜合醫院時，依據
      左小腿的彩色照片及病程記錄，並無左小腿以下血液循環不好現象，且十二月
      二十七日晚間八時之護理記錄描述，患肢末稍血循環可，故推測本病患左膝膕
      動脈受傷，並非原來受傷時就發生的破或斷裂」；「十二月二十八日凌晨零時
      三十分醫師紀壯龍發現傷口不好，將傷口部份拆開換藥，八時左右即發現左小
      腿嚴重壞死合併感染，經施行左下肢血管攝影，發現左膝膕動脈阻塞，依此研
      判本病患左膝膕動脈之完全阻塞，應發生在十二月二十七日二十時至十二月二
      十八日八時四十五分之間，但確切時間無法判斷，本案因合併有混合性細菌感
      染，故傷口壞死及惡臭會特別嚴重」；「動脈阻塞係因受傷時，血管挫傷合併
      血管內皮受傷，然後血栓會在血管內皮受傷處慢慢堆積，越積越大，最後把整
      條血管堵塞，造成組織缺血性壞死，此種現象在受傷後十天內均有可能發生，
      是無法事先預防的，只能靠隨時的觀察，及早發現及早治療，才有機會挽回病
      人的肢體，一旦發生完全動脈阻塞，則在室溫下，醫師有機會將病患肢體救回
      的工作時間僅六至八小時，何況本案例合併有混合性細菌感染，是不太可能有
      救回傷肢之機會」；醫事審議委員會第八九三四四號鑑定書復參酌證人即護士
      林孟秋之證詞及護理紀錄記載研判「由病患八十七年十二月二十五日十二時二
      十二分至光田綜合醫院時，由左小腿彩色照片及病程記錄均顯示當時左小腿無
      血液循環不好現象，依據護理記錄記載，十二月二十七日二十時患者左小腿末
      稍血液循環可，可推測當時大血管立非斷裂或完全阻塞，所提供的九張十二月
      二十八日左腿血管攝影之Ⅹ光片，均顯示為左膝膕動脈完全阻塞但無血管破裂
      之變化，如果是左膝膕動脈破裂，則病患左小腿在八十七年十二月二十五日二
      十時二十二分以後便會開始壞死，不會拖到八十七年十二月二十八日零時三十
      分才發現壞死現象」；「被告刑事答辯狀內所陳述處置過程及理由 (按係指：
      原告之受傷部位包括骨骼肌肉等外傷均屬很會滲血及肌肉壓傷之微小血管出血
      ，這此要靠本身止血機能止血，被告丙○○在手術時，除將原告左側脛骨骨折
      以內釘固定及較大之小血管以電燒止血外，即將傷口稍做縫合包紮以避免嚴重
      壓傷之患肢因太腫而發生腔室症候群，且放流管以避受血腫發炎感染外，並觀
      測出血狀況，以便隨時補充輸血，因原告係屬滲血或少量出血之類型，手術後
      三天內，原告之引流量共約一０二０ＣＣ，醫生予以局部縫合，並無影響主要
      治療方向，術後並繼續再予輸血一千ＣＣ，血壓一直維持收縮壓在一二０至一
      五０之間，相當穩定，顯非大血管之斷裂；外科醫師惟有在急迫情況發生時方
      請求血管攝影確定斷裂部位，或其他因血管壓傷後，緩慢栓塞，細菌性栓塞等
      引起之血管阻塞才做檢查，且血管攝影檢查屬侵襲性檢查，常有嚴重副作用，
      非不得已不予檢查，而依原告到院之情況穩定，並非大動脈出血，滲血情況兩
      天約五七０ＣＣ，血壓正常，且無大血管斷裂引致下肢冰冷，無血色，患處完
      全不會滲血，引流管亦無血引流出來等急迫情況發生，無施以血管攝影之必要
      ；原告於手術二天半後，發現傷口發臭，安排緊急手術，手術中發現小腿外側
      少部分肌肉壞疽，且細菌培養多種細菌，應屬絞壓後部分血管栓塞加上細菌性
      感染栓塞之壞疽，為確定可保留多少肌肉緊急申請血管攝影，並請求血管外科
      醫生共同清創壞疽之肌肉及檢查血管栓塞處，但原告拒絕要求自動出院轉至台
      中榮總治療) 皆符合一般醫療常規」等語，而醫事審議委員會依據客觀事證，
      所為關於原告左膝膕動脈於受傷時及住院期間均未破裂，就醫時亦無左小腿循
      環不好現象，係嗣後因膕動脈阻塞合併混合性細菌感染，始造成組織性缺血性
      壞死；左膝膕動脈完全阻塞應發生在八十七年十二月二十七日晚間八時至十二
      月二十八日上午八時四十五分之間；動脈阻塞之現象無法事先預防，只能靠隨
      時觀察，及早發現及早治療，且本案例合併有混合性細菌感染，不太可能有救
      回傷肢之機會；被告丙○○所陳述處置過程及理由皆符合一般醫療常規等專業
      判斷，應可採信。
(三)、據前所述，原告左膝膕動脈於受傷時及住院期間均未破裂，就醫時亦無左小腿
      循環不好現象，係嗣後因膕動脈阻塞合併混合性細菌感染，始造成組織性缺血
      性壞死，膕動脈阻塞之發生時間係在八十七年十二月二十七日晚間八時至十二
      月二十八日上午八時四十五分之間，則被告丙○○為原告施行手術時自無未發
      現原告動脈已破裂現象之疏失，亦難認原告手術後翌日即有膕動脈破裂之症狀
      ，而未即時受適當醫療之情事。其次，依原告到光田醫院就醫及手術後住院觀
      察期間之情形，原告受傷部位既無大動脈出血之急迫情況，依醫療常規，並無
      施以血管攝影之必要，是被告丙○○在手術及住院觀察期間未對原告施以血管
      攝影檢查，尚難認有過失，再者，被告丙○○雖係原告之主治醫師，但尚難強
      求其二十四小時無眠無休診治原告，而原告手術後住院觀察期間，均有專業之
      護理人員看護，護理人員並依原告受傷部位之狀況為相關護理行為，遇狀況時
      並數度報請楊文龍、紀壯龍探視診察，醫師紀壯龍診換藥時，因發現傷口極差
      ，復即通知原告丙○○到場處理，則原告在假日住院期期間，既有值班之醫護
      人員照護，遇情況緊急時，並通知被告丙○○到場，縱被告丙○○於假日期間
      未親自為原告診治，亦不得據此即認其有過失。復者，被告丙○○對原告施行
      手術之過程及事後處置均符合一般醫療常規，膕動脈阻塞之現象亦無法事先預
      防，只能靠隨時觀察，及早發現及早治療，而綜觀本件前述醫療過程，並無證
      據顯示被告有未及時發現原告有左膝膕動脈膕動脈阻塞之情事，更難認被告丙
      ○○有何過失之處。況且，原告受傷時傷口遭嚴重污染，致膕動脈阻塞時合併
      有混合性細菌感染，救回傷肢之機會本即不高，自亦難認為原告之遭截肢，與
      被告丙○○之醫療行為間有相當因果關係存在。本件療糾紛經二次送請醫事審
      議委員會鑑定結果，亦均為相同之認定，認被告丙○○在醫療過程中，未發現
      疏失之處，有本院調取之台灣台中地方法院檢察署八十八年度偵字第一四九八
      八號、八十九年度偵續字第一七六號過失傷害案件偵查卷宗內附之鑑定意見書
      二件可憑，而被告丙○○因本件醫療糾紛經原告對其提出業務過失重傷害告訴
      ，經台灣台中地方法院檢察署檢察官偵查後，認犯罪嫌疑不足，以八十九年度
      偵續字第一七六號過失傷害案件為不起訴處分，原告雖不服該不起訴書分，聲
      請再議，亦經台灣高等法院台中分院檢察署檢察長，認其聲請再議無理由，以
      九十年度議字第九八七號處分書駁回再議聲請確定，此有不起訴處分書、駁回
      再議處分書各一件附於本院調取之台灣台中地方法院檢察署八十九年度偵續字
      第一七六號過失傷害案件偵查卷宗可稽。此外，原告就被告丙○○所為之醫療
      行為有過失之處，復未能另行舉證以實其說，原告該部分之主張，自無可採，
      被告之辯解，應屬有據。
五、原告另主張，醫療服務行為應屬消費者保護法之規範對象，被告提供予原告之服
    務並未具通常可合理期待之安全性，被告亦應負損害賠償之責云云。為被告否認
    ，辯稱：純粹醫療專業服務之醫療行為，不適用消費者保護法無過失責任之規定
    ，原告所提供之醫療服務亦具有通常可合理期待之安全性等語，經查：
(一)、消費者保護法固僅對「商品」加以定義  (消費者保護法施行細則第四條)，並
      未對「服務」加以任何定義，亦未作任何限制，是以提供服務為營業者，不問
      其是否與商品有關 (此從消費者保護法第二條、第三條、第四條、第七條、第
      八條、第九條等規定，均將「商品」與「服務」併列即明) ，亦不以營利為目
      的者為限  (消費者保護法施行細則第二條)，僅須與消費者之安全或衛生有關
      ，均為受到消費者保護法所規範之企業經營者。而消費行為乃除生產外一切為
      滿足生活目的之活動，換言之，凡是基於求生存、便利或舒適之生活目的，在
      食衣住行育樂方面為滿足人類慾望之行為，均屬之，易言之，凡與人類生活有
      關之行為，均屬消費行為，準此，醫療服務之行為，核其性質，自提供醫療服
      務者觀之，固與商品無關，且無營利性，惟其與消費者之安全或衛生關係密切
      ，屬於人類基於求生存之生活目的，為滿足人類慾望之行為，是醫療行為應屬
      消費行為之一部，自接受醫療行為之醫療需求人而言，係本於消費之目的而接
      受服務之消費者（消費者保護法第二條第一款規定參照），醫療行為人與醫療
      需求人間因醫療服務行為所發生之法律關係，自屬消費者保護法所規範之消費
      關係甚明。參以消費者保護法第七條第一項規定：「從事提供服務之企業經營
      者應確保其提供之服務無安全或衛生上之危險」，足見該法所稱服務之性質在
      於消費者可能由於該服務之提供陷於安全或衛生上之危險，是以醫療服務行為
      固非屬於商品買賣交易，而屬於提供專業技術與服務之關係，且於診斷或治療
      之過程中，均無法確保「無安全或衛生之危險」，具有醫療不確定性及危險性
      ，然其與國民生活衛生健康安全攸關，本於保護消費者權益，促進國民消費生
      活安全，提昇國民消費生活品質之立法目的（消費者保護法第一條規定參照）
      ，應將之列為消費者保護法之規範對象，況每一行業均有其不確定性及危險性
      ，醫療服務業甚難以此為由拒絕消費者保護法之適用，正因醫療行為特別具有
      不確定性及危險性，更需提供醫療服務者負有更高之注意義務，而醫療行為人
      如欲分散醫療風險，亦可透過保險制度分擔。再者，消費者保護法對於提供服
      務者所負之無過失責任並非毫無界限，此觀諸消費者保護法施行細則第五條對
      於法文所稱「安全或衛生上之危險」定有明確之認定標準至明，限縮無過失責
      任之範圍，至於醫療過程中可能發生不可控制之變數，此若符合施行細則第五
      條之認定標準，自可排除無過失責任之適用。綜言之，醫療服務應屬消費者保
      護法所稱服務之範圍，應有消費者保護法之適用 (最高法院九十年度台上字第
      七０九號判決，雖未直接論述醫療行為有無消費者保護法之適用，惟參諸該判
      決之論述，悉依消費者保護法之概念為判斷基準，亦隱含肯定見解) ，被告該
      部分之辯解，尚屬無據。
(二)、醫療服務行為固屬消費者保護法所稱服務之範圍，應有消費者保護法之適用，
      惟被告光田醫院應否依消費者保護第七條第三項無過失賠償責任之規定，賠償
      原告損害 (按：被告丙○○僅係受僱人，非消費者保護法所定之企業經營者，
      消費關係亦僅存在於原告及被告光田醫院間，原告顯不得爰引消費者保護法之
      規定，令被告丙○○負無過失賠償責任) ，仍須視原告能否舉證其所受截肢之
      損害結果，與被告光田醫院所提供之醫療行為間，有相當因果關係；被告光田
      醫院亦得舉證證明其所提供之醫療服務行為，具有通常可合理期待之安全性，
      或已符合當時科技、專業水準據以免責  (消費者保護法第五條)，乃屬當然。
      而原告受傷時傷口遭嚴重污染，致膕動脈阻塞時合併有混合性細菌感染，救回
      傷肢之機會本即不高，難認為原告之遭截肢，與被告丙○○之醫療行為間有相
      當因果關係存在，已如前述，原告自無從依消費者保護法之規定，請求被告光
      田醫院賠償遭截肢之損害；又被告丙○○就本件醫療行為之處置過程均符合一
      般醫療常規，亦已敘述同前，亦即被告光田醫院所提供之醫療行為，業已符合
      當時科技、專業水準，被告光田醫院自亦無庸負賠償責任，被告該部分之辯解
      ，應可採信，原告該部分之主張，即無可採。
六、被告丙○○對於本件損害之發生並無過失；原告之遭截肢，難認與被告丙○○之
    醫療行為間相當因果關係存在；被告光田醫院所提供之醫療行為，業已符合當時
    科技、專業水準，均已詳述如前。從而原告本於侵權行為之法則、消費者保護法
    等規定，請求被告連帶負損害賠償責任，即無理由，應予駁回。
七、原告之訴已經駁回，其假執行之聲請亦失所附麗，應併駁回之。
八、本件事證已臻明確，兩造其餘攻擊防禦及證據調查，均與本案之判斷不生影響，
    自勿庸一一審酌論列，併此敘明。
據上論結，原告之訴為無理由，依民事訴訟法第三百八十五條第一項前段、第七十八
條，判決如主文。
中　　　華　　　民　　　國　　　　九十一　　年　　　七　　　月　　十一　日
      　　　　　　　　　　　　　　　　臺灣臺中地方法院民事第一庭
~B　　　法官
右為正本係照原本作成
如不服本判決，應於判決送達後二十日內，向本院提出上訴狀。
中　　　華　　　民　　　國　　　　      　　年　　　  　　月　　　　　日
~B法院書記官
